臺灣臺北地方法院刑事判決
110年度審訴字第853號
公  訴  人  臺灣臺北地方檢察署檢察官
被      告  鄭博元



上列被告因詐欺案件，經檢察官提起公訴（110年度偵字第3377
號），被告於本院準備程序中就被訴事實為有罪之陳述，經本院
告以簡式審判程序之旨，並聽取當事人之意見後，裁定改行簡式
審判程序，並判決如下：
    主  文
鄭博元犯三人以上共同詐欺取財罪，處有期徒刑陸月。
    事  實
一、鄭博元於民國109年10月某日，受簡士軒（綽號「藍寶堅尼
    」）之邀，加入由簡士軒、「法拉驢」、「麥拉倫」等真實
    姓名年籍不詳之三人以上所組成，以實施詐術為手段之具有
    持續性、牟利性之有結構性之犯罪組織（涉犯參與犯罪組織
    之首次犯行業經臺灣士林地方法院以110年度訴字第86號、1
    10年度金訴字第78號判處罪刑確定），負責領取詐欺集團成
    員向他人詐取之金融帳戶存摺、提款卡等物（俗稱「取簿手
    」）。其等共同意圖為自己不法之所有，基於三人以上共同
    詐欺取財之犯意聯絡，先推由詐欺集團某成年成員，於同年
    月7日中午12時許，利用通訊軟體與梁麗娟聯絡，並佯稱：
    可以簡易方式貸得款項，然需依照指示寄出金融帳戶存摺及
    證件等資料云云，致梁麗娟陷於錯誤，利用超商間之快遞方
    式，將其申設之彰化銀行帳號末三碼600號、玉山銀行帳號
    末三碼607號、元大銀行帳號末三碼050號、星展銀行帳號末
    三碼988號、中華郵政帳號末三碼053號（帳號均詳卷）帳戶
    存摺、金融卡、國民身分證及全民健康保險卡，寄送至○○市
    ○○區○○街00號1樓全家便利商店內，再由「法拉驢」、「麥
    拉倫」指示鄭博元前往領取裝有前揭存摺、提款卡等物之包
    裹後，再上繳予不詳成員。
二、案經梁麗娟訴由臺北市政府警察局中山分局報請臺灣臺北地
    方檢察署檢察官偵查後起訴。
    理  由
壹、證據能力部分：
    本案據以認定事實之供述證據，公訴人及被告鄭博元於本院
    言詞辯論終結前均未爭執其證據能力，經審酌該等證據之取
    得並無違法，且與本案待證事實具有關聯性，依刑事訴訟法
    第159條之5之規定，自有證據能力；至非供述證據部分，與
    本案事實具自然關聯性，且非公務員違背法定程序所取得，
    依同法第158條之4規定反面解釋，亦具證據能力。
貳、實體部分：
一、認定事實所憑之證據及理由： 
　㈠上揭事實，業據被告鄭博元於本院審理時坦承不諱（見本院1
    10年度審訴字第853號卷【下稱審訴字卷】第190頁），核與
    證人即共犯簡士軒、告訴人梁麗娟各於警詢或偵訊時之證述
    情節相符（見臺灣臺北地方檢察署110年度偵字第3377號卷
    【下稱偵字卷】第11至13、115至117頁），且有告訴人提出
    之通訊軟體對話內容截圖及被告領取包裹之監視器錄影畫面
    截圖存卷可憑（見偵字卷第17至34、37至41頁），足認被告
    上開任意性自白確與事實相符，堪以採信。
　㈡被告雖未自始至終參與各階段之犯行，而僅參與領取置有人
    頭帳戶存摺、提款卡及證件等物之包裹，惟其與所屬詐騙集
    團其他成年成員既為詐欺被害人而彼此分工，參與詐欺取財
    罪之部分構成要件行為，且被告所為均係詐欺取財罪所不可
    或缺之內部分工行為，並相互利用其他成員之行為，以共同
    達成犯罪之目的，堪認係在合同意思範圍內，各自分擔犯罪
    行為之一部，並相互利用他人之行為，以達犯罪之目的，被
    告於主觀上對於參與詐欺犯行之成員含自己達三人以上之事
    確實知悉，自應就所參與犯行，對於全部所發生之結果共同
    負責。
　㈢又部分為申辦貸款而提供不相熟之人其金融機構帳戶之存摺
    、金融卡、密碼及證件等物件者，之所以會被認定具有幫助
    詐欺取財之不確定故意，是因其雖預見所提供之帳戶資料會
    被用來作為詐欺取財等非法用途之可能性甚高，惟仍心存僥
    倖認為不會發生，猶將該等金融機構帳戶物件提供他人使用
    ，可認其對於自己利益之考量遠高於他人財產法益是否因此
    受害乙節，而認其容任該等詐欺犯罪結果發生而不違背其本
    意，故認其具有幫助詐欺取財之不確定故意，亦即在提供帳
    戶者並未收有報酬或獲有利益之情形下，可認其主觀上應確
    實希望是如施詐者所述能順利申辦貸款，此與其是否同時具
    有上開幫助詐欺之不確定故意並非不能並存，惟施詐者實際
    上並無代為申辦貸款之真意，僅係以此為詐術而訛騙，即與
    提供帳戶者主觀上所欲想之狀況不符，自仍應認其有因此「
    陷於錯誤」之情事，而得成立詐欺取財罪。經查，告訴人縱
    因本案提供金融卡、存摺及證件之行為而經判處罪刑（幫助
    犯詐欺取財罪）確定，然其既係因申辦貸款之原因而提供其
    上開帳戶之金融卡、存摺等物，有前引通訊軟體對話內容截
    圖可佐，且未獲有報酬或利益，依前所述，縱使可預見可能
    被用以作為不法詐財之工具，其仍因本案詐欺集團成員之詐
    術而心存僥倖認為可能係貸款所需，堪認其就交付上開帳戶
    之金融卡、存摺等物之意思確實陷於錯誤（與告訴人主觀上
    欲想不符），被告對此有所認識進而領取後上繳，仍屬對告
    訴人詐取財物無訛。
　㈣本案事證明確，被告犯行堪以認定，應予依法論科。
二、論罪科刑：
  ㈠法律適用：
    核被告所為，係犯刑法第339條之4第1項第2款之三人以上共
    同詐欺取財罪。
  ㈡共犯關係：
  　被告與共犯簡士軒、「法拉驢」、「麥拉倫」等其餘不詳年
    籍之本案詐騙集團成年成員就上開犯行間，係在合同意思範
    圍內，各自分擔犯罪行為之一部，並相互利用他人之行為，
    以達遂行加重詐欺取財犯行，有犯意聯絡及行為分擔，應論
    以共同正犯。
　㈢累犯不予加重之說明：
　  查被告前因妨害風化等案件，分別經法院判處罪刑並定應執
    行刑後，於106年10月2日徒刑易科罰金執行完畢等情，有臺
    灣高等法院被告前案紀錄表在卷可參（見審訴字卷第193至1
    95頁），其於受有期徒刑執行完畢後，5年內故意再犯本案
    有期徒刑以上之罪，固為累犯，然本院審酌其前案所犯案件
    與本案罪名有別，罪質互異，綜觀全案情節，並無加重最低
    法定本刑之必要，依司法院釋字第775號解釋意旨，不再依
    刑法第47條第1項之規定加重其刑。
  ㈣刑之減輕事由說明：
　　查被告本案詐取之存摺、金融卡及證件等物價值低微，帳戶
    資料一經掛失即無法使用，且告訴人於準備程序時陳稱：帳
    戶已設為警示等語（見審訴字卷第74頁），是被告惡性及犯
    罪情節，相較其所犯三人以上共同詐欺取財罪之法定刑為1
    年以上、7年以下有期徒刑（得併科罰金）之重典，若依此
    法定刑度予以科刑，不免過苛，而有情輕法重之憾，其犯罪
    情狀在客觀上足以引起一般同情，爰依刑法第59條之規定，
    酌減其刑。
  ㈤量刑審酌：
　  爰以行為人責任為基礎，審酌被告不循正途獲取財物，竟擔
    任詐欺集團取簿手之工作，使告訴人受有財產損害，實屬不
    該，惟念被告犯後坦認犯行，且非居於詐欺犯罪主導地位，
    兼衡告訴人被詐騙之財物價值高低、被告於審理時自陳高中
    畢業之智識程度、離婚、育有未成年子女、現無業、須扶養
    未成年子女等生活狀況（見審訴字卷第191頁），暨其犯罪
    動機、參與程度、目的及手段等一切情狀，量處如主文所示
    之刑。
三、不予沒收之說明：
    被告於本院準備程序中堅稱本案取簿還沒有拿到報酬等語（
    見審訴字卷第184頁），卷內亦無積極事證可認被告已取得
    本案犯行之報酬，爰不予宣告沒收犯罪所得，附此敘明。
據上論斷，應依刑事訴訟法第273條之1第1項、第299條第1項前
段（依法院辦理刑事訴訟案件應行注意事項第159點，判決書據
上論結部分，得僅引用應適用之程序法條），判決如主文。
本案經檢察官蔡正雄提起公訴，檢察官黃耀賢到庭執行職務。
中　　華　　民　　國　　111 　年　　2 　　月　　 9　　日
                  刑事第二十庭  法  官  賴鵬年
以上正本證明與原本無異。 
如不服本判決應於收受送達後20日內向本院提出上訴書狀，並應
敘述具體理由；其未敘述上訴理由者，應於上訴期間屆滿後20日
內向本院補提理由書（均須按他造當事人之人數附繕本）「切勿
逕送上級法院」。告訴人或被害人如對於本判決不服者，應具備
理由請求檢察官上訴，其上訴期間之計算係以檢察官收受判決正
本之日期為準。 因疫情而遲誤不變期間，得向法院聲請回復原
狀。
                                 書記官　萬可欣
中　　華　　民　　國　　111 　年　　2 　　月　　9 　　日
附錄本案論罪科刑法條全文：
中華民國刑法第339條之4
犯第339條詐欺罪而有下列情形之一者，處1年以上7年以下有期
徒刑，得併科1百萬元以下罰金：
一、冒用政府機關或公務員名義犯之。
二、三人以上共同犯之。
三、以廣播電視、電子通訊、網際網路或其他媒體等傳播工具，
    對公眾散布而犯之。
前項之未遂犯罰之。